臺灣臺中地方法院刑事裁定
110年度聲字第2670號
聲明異議人
即  受刑人  陳隱洲



上列聲明異議人即受刑人因加重詐欺等案件，對於臺灣臺中地方
檢察署檢察官執行之指揮（107年度執沒字第6055號）聲明異議
，本院裁定如下：
    主  文
聲明異議駁回。
    理  由
一、聲明異議意旨略以：沒收之裁判，應依檢察官之命令執行之
    。又該條裁判之執行，準用民事裁判之規定，刑事訴訟法第
    470條第1項及第471條第1項定有明文。又強制執行法第115
    條之1（聲明異議狀誤載為第115條）第1項規定對於薪資或
    其他繼續性給付之債權所為強制執行，於債權人之債權額及
    強制執行費用額之範圍內，其效力及於扣押後應受及增加之
    給付，係規範有收入之債務人，受刑人在監應不符此項規定
    。而聲明異議人即受刑人（下稱受刑人）陳隱洲在監需購買
    生活必需用品、負擔醫療費用，其於法務部○○○○○○○執行中
    之保管金係家人親友出賣勞力之正當所得，寄給受刑人作為
    在監購買生活所需及看病費用，非受刑人之所得，又依行政
    執行法第3條(聲明異議狀誤載為行政法)規定行政執行，應
    依公平合理之原則，兼顧公共利益與人民權益之維護，以適
    當之方法為之，不得逾達成執行目的之必要限度。綜上，懇
    請准予只扣受刑人在監服刑工作所得之勞作金，暫緩扣除家
    人親友所寄之保管金等語。
二、按受刑人或其法定代理人或配偶以檢察官執行之指揮為不當
    者，得向諭知該裁判之法院聲明異議，刑事訴訟法第484條
    定有明文。所謂「檢察官執行之指揮不當」，係指就執行之
    指揮違法及執行方法不當等情形而言。判決、裁定確定後即
    生效力，檢察官如依確定判決、裁定內容指揮執行，自難指
    檢察官執行之指揮為違法或其執行方法不當（最高法院105
    年度台抗字第940號裁定意旨參照）。次按罰金、罰鍰、沒
    收、沒入、追徵、追繳及抵償之裁判，應依檢察官之命令執
    行之；前條裁判之執行，準用執行民事裁判之規定；對於薪
    資或其他繼續性給付之債權所為強制執行，於債權人之債權
    額及強制執行費用額之範圍內，其效力及於扣押後應受及增
    加之給付；債務人對於第三人之債權，係維持債務人生活所
    必需者，不得為強制執行，刑事訴訟法第470條第1項前段、
    第471條第1項及強制執行法第115條之1第1項、第122條第2
    項分別定有明文。強制執行法對於維持債務人生活客觀上所
    需者，非欲藉此而予債務人寬裕之生活，而係兼顧人權，認
    有酌留之必要，即使對於受刑人「維持生活客觀所需」之標
    準或有差別，此項規範之適用亦無例外，上開刑事訴訟法第
    471條第1項規定沒收裁判之執行「準用」執行民事裁判之規
    定，就保障受刑人獄中人權之意旨，維持受刑人於監獄生活
    中最低生活所需之法規目的而言，在此範圍內亦有準用。又
    受刑人作業所獲取之「勞作金」屬其額外收入，而「保管金
    」乃其親友救濟受刑人之捐贈，為受刑人之財產，二者均得
    為檢察官執行沒收處分抵償之標的。是檢察官指揮執行沒收
    ，就受刑人勞作金及保管金等財產，若已兼顧受刑人在監執
    行生活所需，而依強制執行法相關規定意旨，酌留受刑人在
    監獄生活所需定額金錢者，除部分人員具特殊原因或特殊醫
    療需求等因素，允個別審酌外，即難謂有何不當（最高法院
    107年度台抗字第25號裁定意旨參照）。
三、經查：
  ㈠本件受刑人前於民國104年間，因加重詐欺等案件，於107年1
    月22日經本院以106年度訴字第1579、2764號判決判處如該
    案附表一所示之刑，如附表一所示未扣案之犯罪所得共計新
    臺幣13萬3110元沒收之，於全部或一部不能沒收或不宜執行
    沒收時，追徵其價額，嗣經上訴臺灣高等法院臺中分院後，
    經判決上訴駁回而確定，有各該判決書、臺灣高等法院被告
    前案紀錄表在卷可稽。嗣臺灣臺中地方檢察署依前開確定判
    決，以107年度執沒字第6055號指揮追徵受刑人上開犯罪所
    得，並以中檢達準107執沒6055字第1089132805號函指揮法
    務部○○○○○○○就所保管受刑人之保管金及勞作金，酌留其生
    活所需費用後，將餘數匯送至該署辦理沒收、追徵。經該監
    獄依檢察官上開命令，就受刑人在該監所保管金及勞作金帳
    戶內存款執行沒收，扣款2917元等情，有臺灣臺中地方檢察
    署上開函文、法務部○○○○○○○109年1月13日以彰監總決字第1
    0900001460號函暨檢附之臺灣臺中地方檢察署繳納沒入通知
    單、收據存卷可參。
  ㈡又按受刑人在監所保管金帳戶內之存款，不論其來源原即為
    受刑人所有之金錢或是受刑人之親友（含親屬、家屬、朋友
    或其他人等）所贈與、出借予受刑人以供其在監所使用之金
    錢，該等金錢存款之性質上均已成為受刑人之財產。是檢察
    官依上開判決，執行受刑人犯罪所得2917元，以前述函文命
    就受刑人之保管金帳戶存款在酌留其生活所需費用後，於13
    萬3110元之範圍內為辦理沒收，自屬合法。受刑人聲明異議
    指稱其監所保管金帳戶內之存款均係親友資助匯入，並非受
    刑人之財產，檢察官不得執行沒收云云，要無理由。
四、綜上，檢察官執行系爭判決諭知之犯罪所得沒收，命令就受
    刑人所在臺中監獄之保管金帳戶，在13萬3110元之範圍內執
    行沒收之處分，乃於法有據，受刑人執前詞就檢察官此部分
    之執行指揮聲明異議，係無理由，應予駁回。
據上論斷，應依刑事訴訟法第486條，裁定如主文。
中　　華　　民　　國　　110 　年　　9 　　月　　27　　日
                  刑事第二十庭  法  官  郭勁宏
以上正本證明與原本無異。
如不服本裁定，應於收受送達後5日內向本院提出抗告狀。（應
附繕本）
　　　　　　　　　　　　　　　　書記官  黃昱程
中　　華　　民　　國　　110 　年　　9 　　月　　27　　日